【裁判字號】    89,自,38
【裁判日期】    890630
【裁判案由】    侵占
【裁判全文】
臺灣板橋地方法院刑事判決                            八十九年度自字第三八號
    自  訴  人  丁○○
    被      告  乙○○
                甲○○
右列被告等因侵占案件，經自訴人提起自訴，本院判決如左：
    主  文
乙○○意圖為自己不法之所有，而侵占自己持有他人之物，處有期徒刑肆月，緩刑貳
年。
甲○○無罪。
    事  實
一、乙○○於民國八十八年九月三十日（自訴狀誤繕為六月三十日）在臺北縣中和市
    ○○路六四八號向丁○○租用車號ＣＤ二二０號之營業小客車，約定每日租金新
    臺幣（下同）五百五十元，每三日繳交一次租金，租賃期間自八十八年九月三十
    日至十二月三十日，詎乙○○於租得該車後，至八十八年十月十二日起就未再繳
    交租金，且竟意圖為自己不法之所有，在不詳處所將該車侵占入己，除未續交租
    金外，亦拒不返還該車予出租人丁○○，並本於所有人之意思占有處分該車輛，
    將前開車子任意棄置在臺北縣中和市○○街，丁○○寄發有關催討租金、車子與
    終止租約之存證信函予乙○○，彼亦置之不理，嗣經丁○○所經營車行之司機於
    國良於八十九年一月十五日在臺北縣中和市○○街發現前開ＣＤ二二０號之營業
    小客車被任意棄置，車子被撞壞，告知丁○○自行將車子取回。
二、案經丁○○提起自訴。
    理  由
壹、有罪部分（即被告乙○○部分）：
一、訊據被告乙○○固坦承於右開時地向自訴人丁○○承租前開ＣＤ二二０號之營業
    小客車，約定每日租金五百五十元，每三日繳交一次租金，渠於八十八年十月十
    二日起就未再繳交租金，惟矢口否認有何侵占犯行，辯稱：「八十八年十月十二
    日後我有告訴自訴人說我不租車了，要將車還給他，我就委託我弟弟丙○○還車
    ，後後來他沒有還，我是後來聯絡自訴人而自訴人說還沒有還車時，我才知道。
    」云云。經查：
（一）訊之自訴人到庭證稱：「被告（乙○○）是於我提出自訴之後才和我聯絡說他
    有委託他弟弟還車，但我說他弟弟沒有還車，之前他都沒有和我聯絡。」等語（
    見本院八十九年三月二十日訊問筆錄）。足徵被告乙○○前開辯稱彼於八十八年
    十月十二日未再繳交租金後即告訴自訴人說彼不租車了，且要還車一節，並不實
    在。苟被告乙○○確於八十八年十月十二日即委託其弟丙○○還車，則被告乙○○應於斯時即會通知自訴人，而非自訴人於八十九年一月十四日向本院提起自訴
    之後，始告知自訴人已委託其弟還車之事。況被告乙○○自承委託其弟丙○○還
    車，但丙○○是否還車，彼並不清楚，彼有催丙○○還車，丙○○說過二天再還
    ，彼就沒有再追究等情（見本院八十九年六月二十二日審判筆錄）。是苟被告乙○○確無侵占所承租之前開車子之意，彼大可自行將該車返還予自訴人，被告乙○○辯稱彼委託丙○○還車，然自承並未追究丙○○到底是否已返還該車予自訴
    人，且亦未向自訴人確定車子是否已被返還，凡此均與常理不合，益徵被告乙○○應係於八十八年十月十二日起未再繳交租金後，即將該車侵占入己，被告乙○○前開所辯顯係卸責之詞，並不足取。況證人丙○○經本院多次合法傳喚均未到
    庭應訊，此有傳票之送達回證多紙在卷足參，是被告乙○○之前開辯解並無證據
    以實其說，且彼之上開辯解有頗多不合常理之處，迭如前述，故被告乙○○辯稱
    已委託弟弟丙○○還車云云，亦不足取。
（二）再右揭犯罪事實，迭據自訴人到庭指訴歷歷，此外，復有小型計程客車租賃合
    約書、存證信函（均影本）各一紙在卷足參（依上開租賃合約書所載，被告乙○○係於八十八年『九月三十日』與自訴人簽訂租約，租期自斯時起算，故自訴人
    於自訴狀與在本院陳述被告係於八十八年『六月三十日』與自訴人簽訂租約一節
    ，顯有誤記之處，應以租賃合約書記載之日期為準）。
綜上諸情參互以析，被告乙○○所辯，無非事後畏罪卸責之虛詞，本案事證明確，被
告乙○○犯行堪以認定，應予依法論科。
二、被告乙○○先向自訴人租用而持有上開營業小客車，嗣易持有而為所有之意思，
    將該車侵占入己，核其所為係犯刑法第三百三十五條第一項之侵占罪。爰審酌被
    告乙○○向自訴人租車，除不按約定繳交租金外，且將之侵占入己，惡性非輕，
    然被告乙○○已賠償自訴人共八萬元，已和自訴人達成和解，業經自訴人證述明
    確，等一切情狀，量處如主文所示之刑，以資懲儆。又被告乙○○前未曾受有期
    徒刑以上刑之宣告，有臺灣高等法院檢察署刑案紀錄簡覆表在卷可按，因一時失
    慮，偶罹刑典，事後已與自訴人達成和解，被告乙○○經此偵審程序及罪刑之宣
    告後，應知警惕而無再犯之虞，本院因認暫不執行其刑為當，予以宣告緩刑二年
    ，用啟自新。
貳、無罪部分（即被告甲○○部分）：
一、自訴意旨略以：被告乙○○與甲○○於右開時地共同向自訴人租得車號ＣＤ二二
    ０號之營業小客車後，彼二人竟將該車侵占入己，因認被告甲○○亦涉犯刑法第
    三百三十五條第一項之侵占罪嫌云云。
二、按犯罪事實應依證據認定之，無證據不得推定其犯罪事實；又不能證明被告犯罪
    者，應諭知無罪之判決；刑事訴訟法第一百五十四條、第三百零一條第一項分別
    定有明文。又犯罪事實之認定，應憑真實之證據，倘證據是否真實尚欠明確，自
    難以擬制推測之方法，為其判斷之基礎；而認定犯罪事實之證據係指足以認定被
    告確有犯罪行為之積極證據而言，該項證據自須適合於被告犯罪事實之認定，始
    得採為斷罪資料，最高法院五十三年著有臺上字第六五六號、二十九年上字第三
    一０五號判例。且刑事訴訟上證明之資料，無論其為直接或間接證據，均須達於
    通常一般之人均不致有所懷疑，而得確信其為真實之程度，始得據為有罪之認定
    ，若其關於被告是否犯罪之證明未能達此程度，而有合理懷疑之存在，致使無從
    形成有罪之確信，根據「罪證有疑，利於被告」之證據法則，即不得遽為不利被
    告之認定，亦有最高法院七十六年度臺上字第四九八六號判例可稽。其以情況證
    據（即間接證據）斷罪時，尤須基於該證據在直接關係上所可證明之他項情況事
    實，本乎推理作用足以確證被告有罪，方為合法，不得徒憑主觀上之推想，將一
    般經驗上有利被告之其他合理情況逕予排除，此觀諸最高法院三十二年上字第六
    十七號判例意旨亦甚彰明。
三、被告甲○○經合法傳喚未到庭應訊，惟八十八年九月三十日在臺北縣中和市○○
    路六四八號與自訴人簽訂小型計程客車租賃合約書，向自訴人租用車號ＣＤ二二
    ０號之營業小客車之人僅有被告乙○○一人，被告甲○○並未參與，亦未在上開
    小型計程客車租賃合約書上簽名、蓋章，是被告乙○○在前開租賃合約書之連帶
    保證人欄簽署甲○○之名，並蓋其章等情，業據被告乙○○與自訴人供證在卷，
    互核相符。參以，被告乙○○供稱：「我的父親即被告甲○○不知道我租車及他
    當保證人之事。」等語（見本院八十九年四月十三日訊問筆錄）。足見被告甲○○並不知渠在被告乙○○向自訴人租車，而被充當保證人之事。況被告甲○○並
    未實際至自訴人之上開營業處所共同參與租車之事，亦據自訴人與被告乙○○證
    述如前，益徵被告甲○○實未參與本件向自訴人租車之事，遑論彼有何侵占前開
    車子之犯行。
四、綜上諸情參互以析，尚乏明確之積極證據足證被告甲○○涉有刑法第第三百三十
    五條第一項之侵占罪嫌。此外，復查無其他積極證據足認被告甲○○有何侵占犯
    行，揆諸前開規定及判例意旨，自應為無罪之諭知，以昭審適。
五、被告甲○○經合法傳喚無正當理由不到庭，本院認係應為無罪判決之案件，故不
    待其陳述逕行判決。
據上論斷，應依刑事訴訟法第三百四十三條、第二百九十九條第一項前段、第三百零
一條第一項、第三百零六條，刑法第三百三十五條第一項、第七十四條第一款，罰金
罰鍰提高標準條例第一條前段，判決如主文。
中      華      民      國    八十九    年      六      月     三十     日
                                      臺灣板橋地方法院刑事第四庭
                                          法  官  許必奇
右正本證明與原本無異。
如不服本判決，應於判決送達後十日內向本院提出上訴狀 (應附繕本) ，上訴於臺灣
高等法院。
                                          書記官  高玉彬
中      華      民      國    八十九    年      七      月      六      日
附錄：刑法第三百三十五條第一項。
刑法第三百三十五條
意圖為自己或第三人不法之所有，而侵占自己持有他人之物者，處五年以下有期徒刑
、拘役或併科一千元以下罰金。
前項之未遂犯罰之。


司法院資訊處製作；財團法人民間司法改革基金會備份。
